【裁判字號】    98,交聲,774
【裁判日期】    980803
【裁判案由】    聲明異議
【裁判全文】
臺灣彰化地方法院交通事件裁定         98年度交聲字第774號
                                     98年度交聲字第776號
原處分機關
即移送機關  交通部公路總局台中區監理所彰化監理站
異議人即
受處分人    甲○○
上列異議人即受處分人因違反道路交通管理處罰條例案件，對於
交通部公路總局臺中區監理所彰化監理站民國98年6 月5 日所為
之裁決處分（彰監四字第裁64-I00000000號、彰監四字第裁64-I
00000000號），聲明異議，本院裁定如下：
    主  文
異議駁回。
    理  由
一、原處分機關以：異議人即受處分人（下稱受處分人）甲○○
    於民國98年5 月7 日上午9 時7 分許，駕駛鄭芳姿所有車牌
    號碼3325-HQ 號自用小客車，在彰化市○○路與彰南路口，
    有「闖紅燈及違反處罰條例之行為，拒絕停車接受稽查而逃
    逸」之違規事實，就闖紅燈部分，爰依道路交通管理處罰條
    例第53條第1 項及第63條第1 項規定，裁處受處分人罰鍰新
    臺幣（下同）2,700 元，並記違規點數3 點之處分；就拒絕
    停車接受稽查而逃逸部分，爰依道路交通管理處罰條例第60
    條第1 項及第63條第1 項規定，裁處受處分人罰鍰3,000 元
    ，並記違規點數1 點之處分。
二、異議意旨略以：受處分人行經彰化市○○路與彰南路口時，
    當時號誌為黃燈，且受處分人未見警察欄檢，如警察要欄檢
    ，受處分人就會停下來，爰請求撤銷上開裁決等語。
三、按汽車駕駛人，行經有燈光號誌管制之交岔路口闖紅燈者，
    處新臺幣1,800 以上5,400 元以下罰鍰。另汽車駕駛人，駕
    駛汽車有違反本條例之行為，經交通勤務警察或依法令執行
    交通稽查任務人員制止時，不聽制止或拒絕停車接受稽查而
    逃逸者，除按各該條規定處罰外，處新臺幣3,000 元以上6,
    000 元以下罰鍰，道路交通管理處罰條例第53條第1 項、第
    60條第1 項分別定有明文。且汽車駕駛人有第60條第1 項情
    形之一者，除依原條款處罰鍰外，並各記違規點數1 點；有
    第53條之一者，並各記違規點數3 點，同條例第63條第1 項
    第1 、3 款分定明文。
四、經查：
（一）本件受處分人於98年5 月7 日上午9 時7 分許，駕駛鄭芳
      姿所有車牌號碼3325-HQ 號自用小客車，在彰化市○○路
      與彰南路口，有「闖紅燈及違反處罰條例之行為，拒絕停
      車接受稽查而逃逸」之違規事實，經彰化縣警察局彰化分
      局員警分以I00000000 號、I00000000 號舉發違反道路交
      通管理事件通知單依法舉發，並於98年6 月5 日經交通部
      公路總局臺中區監理所彰化監理站以彰監四字第裁64-I00
      000000號、第裁64-I00000000號裁決書裁處等情，有上開
      舉發違反道路交通管理事件通知單及交通部公路總局臺中
      區監理所彰化監理站違反道路交通管理事件裁決書各2 紙
      在卷可稽。
（二）復據取締本案違規行為之員警即證人廖宏寄於本院訊問時
      具結證述：當時伊在中山路南下路口位置，受處分人從彰
      南路左轉中山路，當時聖安路口之號誌已經是綠燈，而且
      號誌有延遲作用，所以受處分人所在之路口一定是紅燈，
      受處分人就闖紅燈過來，伊站在路旁，看見受處分人闖紅
      燈，伊就站出去，將外側車道車子先欄停，在接近內側車
      道位置，攔停受處分人車子，伊並示意受處分人靠邊停車
      ，但在伊示意時，受處分人就採油門加速離去，當時伊有
      吹哨子，並用指揮捧，示意受處分人停車，受處分人離去
      後，伊馬上記下車牌、廠牌，之後就騎機車去追受處分人
      ，但追不到，到下一個台化街口時，有監視器，伊就去調
      監視器等語綦詳，並有其提出之示意圖及彰化市○○路與
      台化街口內有員警騎乘警車追趕之監視畫面在卷可稽，參
      諸本案舉發違規事實之員警，僅係依法執行交通勤務之公
      務員，其與受處分人素不相識，復無怨隙，自無故意誣陷
      受處分人之必要，故其所為之舉發違規事實，應堪採信。
      再者，交通員警掣單舉發違反道路交通管理處罰條例所列
      之違規事實，本質上為行政處分，係公務員基於職務上權
      力，依法就特定之具體事件所為具有公法上效果之單方行
      政行為，基於公務員為公法上行為具有公信力之原則，該
      行政處分當可被推定為真正，其據以依法處分之事實認定
      亦為正確無誤，此公信原則，乃立法者賦予行政機關制定
      違反道路交通事件統一裁罰標準及處理細則，使執勤員警
      得當機處分，以達其維護交通秩序、公眾安全之行政目的
      。從而，本件受處分人未就執勤員警之舉發有誤提出相關
      證據以供調查，本院復查無任何證據足資證明舉發員警有
      捏造事實違法取締之情事，則執勤員警本其維護交通秩序
      、公眾安全職責所為之舉發，自應受到合法、正確之推定
      ，是依證人所述，本案並無受處分人所稱當時號誌為黃燈
      ，且警察未欄檢之情形存在，受處分人所為辯解，並無可
      採。準此，本案受處分人確有上揭交通違規之事實，堪以
      認定。
五、綜合上情，受處分人於上揭時、地，有「闖紅燈及違反處罰
    條例之行為，拒絕停車接受稽查而逃逸」之違規事實，堪以
    認定，是原處分機關就闖紅燈部分，依道路交通管理處罰條
    例第53條第1 項及第63條第1 項規定，裁處受處分人罰鍰2,
    700 元，並記違規點數3 點；就拒絕停車接受稽查而逃逸部
    分，依道路交通管理處罰條例第60條第1 項及第63條第1 項
    規定，裁處受處分人罰鍰3,000 元，並記違規點數1 點，核
    無不當，受處分人本件異議為無理由，應予駁回。
六、據上論斷，應依道路交通管理處罰條例第87條第2項、道路
    交通案件處理辦法第19條，裁定如主文。
中    華    民    國    98    年    8     月    3     日
                  交通法庭    法  官  游秀雯
以上正本證明與原本無異。
如不服本裁定，應於裁定送達後5日內，向本院提出抗告狀 (須
附繕本)。
中    華    民    國    98    年    8     月    3     日
                              書記官  謝志鑫


司法院資訊處製作；財團法人民間司法改革基金會備份。
